臺灣臺中地方法院刑事判決　　　　　　　 96年度易字第387號
公　訴　人　臺灣臺中地方法院檢察署檢察官
被　　　告　甲○○
上列被告因詐欺案件，經檢察官提起公訴（95年度偵字第26516號）
，本院判決如下：
    主    文
甲○○共同犯詐欺罪，處有期徒刑肆月，如易科罰金，以新台幣
壹仟元折算壹日。
扣案提款卡壹張、存摺壹本、印章壹顆均沒收。
    犯罪事實
一、甲○○與真實姓名不詳綽號『阿偉』及其餘已成年之詐欺集
    團成員，基於意圖為自己不法所有之不確定犯意聯絡，甲○
    ○於95年11月上旬某日，在台中市第一廣場，將其所申辦之
    中華郵政股份有限公司臺中國光路郵局帳戶（帳戶名稱：甲
    ○○，帳戶號碼：00000000000000號，下稱上開帳戶）存摺
    及印章交予綽號『阿偉』者後，再由詐欺集團成員，於95年
    11月15日10時30分許，撥打電話予乙○○向其詐稱：乙○○
    個人帳戶遭冒用，應立即匯款至甲○○云云，乙○○因而陷
    於錯誤，遂於同日12時許，以臨櫃匯款之方式匯款新臺幣（
    下同）73萬元至上開帳戶；詐欺集團成員得手後，『阿偉』
    隨即將甲○○前開存摺及印章交回甲○○，再由甲○○持其
    該帳戶之存摺、印章前往台中市○○路郵局，簽寫提款單後
    交由郵局之櫃員劉淑玉欲提領前揭款項，幸劉淑玉發覺有異
    並報警處理，旋警方到場逮捕甲○○，並扣得甲○○上開存
    摺壹本、印章壹顆，及提款卡壹張。
二、案經乙○○訴由台中市警察局第三分局移送臺灣臺中地方法
    院檢察署檢察官偵查起訴。
    理    由
一、刑事訴訟法第159條之5規定，被告以外之人於審判外之陳述
    ，雖不符前四條之規定，而經當事人於審判程序同意作為證
    據，法院審酌該言詞陳述或書面陳述作成時之情況，認為適
    當者，亦得為證據。當事人、代理人或辯護人於法院調查證
    據時，知有第 159 條第 1 項不得為證據之情形，而未於言
    詞辯論終結前聲明異議者，視為有前項之同意。本件被告甲
    ○○於本院調查證據時，知證人劉淑玉、乙○○於警詢中作
    證，係審判外之陳述，而未於言詞辯終結前聲明異議，視為
    同意作為證據，且本審酌該陳述作成時之情況，認為適當，
    故前開證人於警詢中之陳述均有證據能力。
二、訊據被告甲○○固坦承上開帳戶為伊所開立，且伊於上開時
    地填寫提款單欲提領上開帳戶中73萬元存款為警查獲等情，
    惟矢口否認有前揭共同詐欺犯行，辯稱：綽號『阿偉』之男
    子先前說要介紹工作給伊，並說他已經把錢匯至伊之帳戶，
    伊如果不做，就將錢領給他，伊即前往提領上開款項欲還給
    『阿偉』，伊提領當時並不知道上開款項為詐欺所得，係事
    後得知，『阿偉』伊現在已經找不到云云。惟查：
（一）上開郵局帳戶為被告所開立一事，且被告持上開帳戶之存
      摺、提款卡、印章前往前揭國光路郵局，並簽寫提款單交
      由郵局之櫃員劉淑玉提領73萬元等情，業據被告於偵查及
      審理中坦承不諱，並有上開郵局帳戶之提款卡壹張、存摺
      壹本、印章壹顆扣案足稽，復經證人劉淑玉於警詢中供證
      明證；次查，告訴人遭詐欺集團成員於上開時地遭詐欺而
      匯款至甲○○上開帳戶等情，業據告訴人於警詢中指述甚
      詳，並有台灣銀行回條聯在卷可參，此部分事實應可認定
      。
（二）按刑法上之故意，分為直接故意（確定故意）與間接故意
      （不確定故意），「行為人對於構成犯罪之事實，明知並
      有意使其發生者」為直接故意。「行為人對於構成犯罪之
      事實，預見其發生而其發生並不違背其本意者」為間接故
      意；而間接故意與有認識的過失之區別，在於二者對構成
      犯罪之事實雖均預見其能發生，但前者對其發生並不違背
      其本意，後者則確信其不發生，合先敘明。且依今日一般
      人通常之知識、經驗，均應知任意提供自己帳戶予無信賴
      關係之他人使用，且自己帳戶中復隨即有不明大筆款項匯
      入，則該帳戶極可能為詐欺集團用作詐欺取財工具且其款
      項極可能為詐欺所得。本件被告為成年人，對此自難諉為
      不知，是被告對於上開帳戶內款項應為詐欺所得款項等情
      ，應有概括之認識，且可預見其發生，竟仍提領之，故上
      開帳戶款項縱為詐欺所得，亦不違背被告本意；且被告亦
      自承『阿偉』要求其上開匯款款項時，伊覺得怪怪的，是
      被告既已有上開款項可能為詐欺所得款項之認知，卻仍與
      『阿偉』等合謀而委由被告提領上開款項，足認被告與詐
      欺集團成員間有詐欺犯罪之不確定犯意聯絡無疑。次按，
      現行刑法關於正犯、從犯之區別，係以其主觀之犯意及客
      觀之犯行為標準，凡以自己犯罪之意思而參與犯罪，無論
      其所參與者是否係犯罪構成要件之行為，皆為正犯，其以
      幫助他人犯罪之意思而參與犯罪，其所參與者，苟係犯罪
      構成要件之行為，亦為正犯，必以幫助他人犯罪之意思而
      參與犯罪，其所參與者又為犯罪構成要件以外之行為，始
      為從犯。故共同實施犯罪行為之人，在合同意思範圍以內
      ，各自分擔犯罪行為之一部，相互利用他人之行為，以達
      其犯罪之目的者，即應對於全部所發生之結果，共同負責
      。且共同正犯之意思聯絡，原不以數人間直接發生者為限
      ，即有間接之聯絡者，亦包括在內。如甲分別邀約乙、丙
      犯罪，雖乙、丙間彼此並無直接之聯絡，亦無礙於其為共
      同正犯之成立。又共同正犯，係共同實施犯罪行為之人，
      在共同意思範圍內，各自分擔犯罪行為之一部，相互利用
      他人之行為，以達其犯罪之目的，其成立不以全體均參與
      實施犯罪構成要件之行為為要件；參與犯罪構成要件之行
      為者，固為共同正犯；以自己共同犯罪之意思，參與犯罪
      構成要件以外之行為，或以自己共同犯罪之意思，事前同
      謀，而由其中一部分人實行犯罪之行為者，亦均應認為共
      同正犯，使之對於全部行為所發生之結果，負其責任（最
      高法院九十二年度台上字第五四０七號及九十二年度台上
      字第二八二四號著有判決可資參照）。本件被告既與綽號
      『阿偉』等之詐欺集團成員有共同詐欺之不確定犯意聯絡
      ，即有正犯犯意無疑；又被告所為之上開提領行為乃詐欺
      集團確保其犯罪結果所必要之行為，實有分工關係存在，
      依上開實務見解，被告仍應論以為詐欺共同正犯，自應就
      全部之犯罪行為負共同正犯之責任。
三、核被告所為，係犯刑法第339條第1項之詐欺取財罪。被告與
    綽號『阿偉』等之詐欺集團成員有犯意聯絡及行為分擔，為
    共同正犯。爰審酌被告犯罪之動機、目的、手段，犯罪所生
    之危害不小、素行不佳、犯罪後否認犯行，未見悔意等一切
    情狀，量處如主文所示之刑，並諭知易科罰金之折算標準。
    扣案提款卡壹張、存摺壹本、印章壹顆均為被告所有，為被
    告所自承在卷，且為供犯罪所用之物，依法宣告沒收。
四、據上論斷，應依刑事訴訟法第二百九十九條第一項前段，刑
    法第二十八條、第三百三十九條第一項、第四十一條第一項
    前段，刑法施行法第一條之一，判決如主文。
中　　華　　民　　國　　96　　年　　5 　　月　　4　　日
                  刑事第二庭    審判長法  官  林清鈞
                                      法  官  許金樹
                                      法  官  郭書豪
上正本證明與原本無異。
如不服本判決，應於送達後十日內向本院提出上訴狀（須附繕
本），上訴於台灣高等法院台中分院。
                                      書記官  孫立文
中　　華　　民　　國　　96　　年　　5 　　月　　4　　日
附錄論罪科刑法條
中華民國刑法第339條第1項
意圖為自己或第三人不法之所有，以詐術使人將本人或第三人之
物交付者，處5年以下有期徒刑、拘役或科或併科1千元以下罰金
。
